臺灣桃園地方法院刑事判決　　　　　　 100年度易字第1062號
公　訴　人　臺灣桃園地方法院檢察署檢察官
被　　　告　吳正木
上列被告因侵占案件，經檢察官提起公訴（100 年度偵字第
12564 號），本院判決如下：
    主  文
吳正木意圖為自己不法之所有，而侵占對於業務上所持有之物，
處有期徒刑陸月，如易科罰金，以新臺幣壹仟元折算壹日。
    事  實
一、吳正木自民國97年6 月間至99年4 月底，與郭瑞明、孔萬勇
    於桃園縣中壢市○○路○ 段843 號（起訴書誤植為桃園縣桃
    園市○○路○ 段843 號，嗣經檢察官以補充理由書更正）合
    夥經營「正明汽車修理場」（下稱正明修理場），從事汽車
    修理及代收修車費用之職務，為從事業務之人。竟意圖為自
    己不法所有，基於反覆、延續實施侵占之單一犯意，自97年
    8 月21日至99年4 月22日為止（起訴書誤植為97年8 月20日
    起迄至同年11月27日止），利用其代修理場收取修車款項之
    職務上機會，陸續將其向客戶收取、應繳回修理場之修車費
    用共新臺幣（下同）211,416 元，於收取後，以變易持有為
    所有之意思，接續予以侵占入己挪為私用。
二、案經郭瑞明訴由臺灣桃園地方法院檢察署檢察官偵查起訴。
    理  由
壹、程序部分
一、證人郭瑞明於偵查中在檢察事務官前所為之陳述，屬被告吳
    正木以外之人於審判外之言詞陳述，經被告爭執其證據能力
    ，查證人郭瑞明上開陳述無其他法律規定例外得為證據之情
    形，依刑事訴訟法第159 條第1 項，不得作為認定犯罪事實
    存否之實體證據（但非不得作為「彈劾證據」，最高法院94
    年度台上字第6881號、96年度台上字第4363、4464、7337
    號判決意旨參照）。
二、依刑事訴訟法第159 條之1 第2 項規定，被告以外之人於偵
    查中向檢察官所為之陳述，除顯有不可信之情況者外，得為
    證據。證人郭瑞明、孔萬勇於檢察官經具結後所為之陳述，
    查無顯不可信之情況，被告復未釋明有何顯不可信之情況，
    且該證人於本院審判期日經傳喚到庭具結作證，並行交互詰
    問，直接檢視其證詞，已補足被告詰問權之行使，則證人郭
    瑞明、孔萬勇於檢察官偵查作證時，經具結後所為之陳述自
    有證據能力，得為證據。
貳、實體部分
一、訊據被告吳正木固坦承有於上開時間與告訴人郭瑞明、證人
    孔萬勇合夥經營正明修理場並從事前揭業務，並自民國97年
    8 月21日至99年4 月22日止，陸續向客戶收取修車費用211,
    416 元未繳回修理場之事實，然矢口否認有何業務侵占之犯
    行，辯稱：因修理場由郭瑞明作帳，伊有向郭瑞明反應其作
    帳不確實，且郭瑞明有許多未收帳款，伊都沒有看到帳目，
    郭瑞明又欠伊薪水，伊遂預留20幾萬元，以保障自身權益云
    云，經查：
  (一)上開犯罪事實，業據證人即告訴人郭瑞明於偵查及本院審理
    中指訴綦詳，復經證人孔萬勇證述明確，且有正明修理場維
    修單39紙附卷可稽（見99年度他字第5381號卷第13-52 頁）
    ，被告亦自承有向客戶收取上開修車費用未繳回修理場等語
    ，互核相符，是被告確有向客戶收取上開修車費用迄未繳回
    等情，首堪認定。
  (二)被告雖以前詞置辯，惟查，被告於偵查中以陳述狀自承：郭
    瑞明第1 次核對帳目時，僅以1 張A4紙張列出97年6-12月每
    個月賠多少，再以A4紙張列出其車號及金額等語（見100 年
    度偵字第12564 號卷第4 頁），於本院準備程序時又自承：
    伊從97年6 月2 日參與合夥，在參與合夥7 、8 個月後，郭
    瑞明給伊的A4紙上面未收款即有50幾萬，伊為了預留後路才
    將收來的錢沒有繳回去等語（見本院100 年度審易字第1607
    號卷第19頁背面），由上開被告供承可知，被告係因質疑告
    訴人所提正明修理場97年6-12月之帳目不確實，始未繳回所
    收得修車款項，是其時間最早應為97年12月底、98年1 月初
    間，然被告於本院審理時復自承：伊收每一筆修車費的日期
    如維修單上之離場日期，最多隔離場日期1 週，且收到修車
    費用後，未向郭瑞明表示有收到修車款項等語（同上卷第20
    頁、另見本院100 年度易字第1062號卷第19頁背面），參以
    卷附正明修理場維修單中，其離場日期最早為97年8 月21日
    （見99年度他字第5381號卷第13頁），則依被告所述，其至
    遲於1 週後即97年8 月28日已收入該筆修車款項，且未向告
    訴人表示有收到，然此與被告所辯：在參與合夥7 、8 個月
    後（即97年6 月2 日後7 、8 月間），郭瑞明所列未收款有
    50幾萬，伊為了預留後路才將收來的錢沒有繳回去云云，前
    後所述已生齟齬。況被告又自承：應收帳款伊都自己用等語
    （見99年度他字第5381號卷第11頁），若被告係為確保自身
    權益而扣留所收修車費用，亦應持以向告訴人表明權利，然
    被告不為此舉，反先未告知告訴人收得修車費用，甚既而將
    其花用殆盡，顯有為自己不法所有之意圖甚明。至被告雖又
    辯稱伊係為抵銷未收到之薪水云云，然查，被告前已自承：
    伊與郭瑞明、孔萬勇於成立合夥時已約定，伊與孔萬勇前3
    個月不領薪水以充當合夥金等語（同上卷第61頁，另見100
    年度偵字第12564 號卷第11頁、本院100 年度易字第1062號
    卷第19頁），則同前所述，被告未繳回正明修理場之修車費
    用，第1 筆至遲於97年8 月28日已收得，斯時距被告與告訴
    人、孔萬勇於97年6 月2 日成立合夥之日未足3 月，被告尚
    無從支領薪水，何有告訴人積欠伊薪水之情？是被告就此所
    辯，亦不足採。
  (三)綜上，被告前揭所辯，顯係事後卸責之詞，不足採信，本件
    事證明確，被告上開犯行，堪以認定，應予依法論科。
二、查本件被告於任職正明修理場期間，從事汽車修理及代收修
    車費用之職務，為從事業務之人，其利用業務上之機會，侵
    占其業務上持有之金錢，核被告所為，係犯刑法第336 條第
    2 項之業務侵占罪。按刑事政策若干犯罪行為態樣，本質上
    原具有反覆、延續實行之特徵，立法時既予特別歸類，定為
    犯罪構成要件之行為要素，則行為人基於概括之犯意，在密
    切接近之一定時、地持續實行之複次行為，倘依社會通念，
    於客觀上認為符合一個反覆、延續性之行為觀念者，於刑法
    評價上，即應僅成立一罪，俾免有重複評價、刑度超過罪責
    與不法內涵之疑慮，此即學理上所稱之「集合犯」，諸如職
    業性、營業性（如業務、經營、常業）或收集性（如收集、
    散布、製造、販賣）等具有重複特質之犯罪均屬之。侵占雖
    屬即成犯，然業務侵占有基於業務上之持有關係，密集實行
    犯行之性質，行為人主觀上亦係基於反覆實施之犯意為之，
    其雖有數個行為，但目的相同、侵害法益同一，依社會客觀
    通念，該等行為之獨立性極為薄弱，亦難強行分割，故評價
    上宜視為數個舉動之接續施行，合為包括之一法律上行為予
    以評價。查被告自97年6 月間至99年4 月底，任職正明修理
    場期間，從事汽車修理及代收修車費用之職務，業如前述，
    其利用同一業務上持有修車費用之犯罪機會，行為本質上即
    有反覆性質，倘行為人基於同一之犯意，在密切之時空內反
    覆從事收款之工作，無非執行業務所當然，於行為概念上，
    應認為包括的一罪，應論以接續犯之單純一罪。爰審酌被告
    素行尚佳，正值青壯，不思以正當途徑牟取利益，竟利用職
    務上之機會侵占款項，罔顧合夥信賴關係，侵害正明修理場
    經營獲利之利益，惟念及被告犯罪手段平和，侵占金額非鉅
    ，犯後供承部分事實，惟否認犯行，迄未與被害人達成和解
    ，取得諒解，犯後態度不佳等一切情狀，量處如主文所示之
    刑，並諭知易科罰金之折算標準，以示懲儆。
三、又當事人、代理人、辯護人或輔佐人聲請調查之證據，法院
    認為不必要者，得予駁回之，刑事訴訟法第163 條之2 第1
    項定有明文。而待證事實已臻明確無再調查之必要者，依該
    條第2 項第3 款之規定，即屬不必要調查之證據。本件被告
    雖請求傳喚證人陳經康、四嫂，然本件由前述卷內證據可知
    事證已臻明確，且被告未將證人四嫂之資料陳報予本院，亦
    未敘明聲請傳喚證人四嫂之待證事實為何，是該等證據依刑
    事訴訟法第163 條之2 之規定，即無調查之必要，附此敘明
    。
據上論斷，應依刑事訴訟法第299條第1項前段，刑法第336條第2
項、第41條第1項前段，刑法施行法第1條之1，判決如主文。
本案經檢察官蕭永昌到庭執行職務。
中    華    民    國  100     年    10    月    20    日
                  刑事第十三庭審判長法  官  蔡虔霖
                                    法  官  陳正昇
                                    法  官  葉韋廷
以上正本證明與原本無異。
如不服本判決應於收受判決後10日內向本院提出上訴書狀，並應
敘述具體理由。其未敘述上訴理由者，應於上訴期間屆滿後20日
內向本院補提理由書( 均須按他造當事人之人數附繕本) 「切勿
逕送上級法院」。
                                    書記官  陳亭竹
中    華    民    國   100    年    10    月    21    日
附錄本案論罪科刑法條：
中華民國刑法第336條
（公務公益侵占罪、業務侵占罪）
對於公務上或因公益所持有之物，犯前條第 1 項之罪者，處 1
年以上 7 年以下有期徒刑，得併科 5 千元以下罰金。
對於業務上所持有之物，犯前條第 1 項之罪者，處 6 月以上
5 年以下有期徒刑，得併科 3 千元以下罰金。
前二項之未遂犯罰之。